【裁判字號】    97,易,1269
【裁判日期】    971003
【裁判案由】    侵占
【裁判全文】
臺灣板橋地方法院刑事判決              97年度易字第1269號
公  訴  人  臺灣板橋地方法院檢察署檢察官
被      告  乙○○
選任辯護人  蕭明哲  律師
            賴傳智  律師
上列被告因侵占案件，經檢察官提起公訴（96年度偵續字第507
號），本院判決如下：
    主  文
乙○○無罪。
    理  由
一、本件公訴意旨詳如附件起訴書所載。
二、按「犯罪事實應依證據認定之，無證據不得認定犯罪事實」
    ，刑事訴訟法第154 條第2 項定有明文。
三、訊據被告乙○○固坦承於95年6 月13日與告訴人甲○○一同
    前往華南銀行雙和分行，將告訴人甲○○所有新臺幣（下同
    ）25 0萬元定存解除轉存入告訴人甲○○在該雙和分行內之
    帳戶，在由告訴人甲○○提領現金250 萬元出來，之後再一
    同前往彰化銀行中和分行，自告訴人甲○○在該中和分行內
    之帳戶中提領現金30萬元出來，再借用被告之名義，在該中
    和分行2 樓申請保管箱乙只，由告訴人甲○○將房地所有權
    狀2 紙、蔣公紀念金幣2 枚、金飾乙批置放在上開保管箱中
    ，被告再將上開保管箱之鑰匙乙支及印鑑章乙枚交予告訴人
    甲○○保管；後被告於95年9 月5 日，未經告訴人甲○○之
    同意，逕至該中和分行以鑰匙遺失為由，向該中和分行申請
    將上開保管箱解約，而入內打開上開保管箱後，取走其內之
    上開房地所有權狀2 紙、蔣公紀念金幣2 枚、金飾乙批；後
    告訴人甲○○於96年5 月18日前往該中和分行取用上開保管
    箱時，始知悉上開保管箱已遭被告解約，經告訴人甲○○催
    討後，被告始於96年5 月23日書立其向甲○○借款270 萬元
    ，約定1 年6 個月後還清之「借據」乙紙予告訴人甲○○等
    情不諱，惟矢口否認上開犯行，辯稱：伊雖有陪同甲○○前
    往提領上開款項，惟伊不知甲○○在中和分行提領多少現金
    ，亦不知甲○○有無將當日領得之現金全數置放在上開保管
    箱內，且甲○○在其後3 、4 日有獨自再去開啟上開保管箱
    ，亦有可能其內現金已遭甲○○全數拿走，且伊後來解約時
    ，上開保管箱內僅有上開房地所有權狀2 紙、蔣公紀念金幣
    2 枚、金飾乙批，並未見有現金270 萬元，且上開蔣公紀念
    金幣2 枚係伊所有，並非甲○○所有，伊事後也有全部還給
    甲○○，至於上開「借據」乙紙，則係因當時甲○○一直向
    伊要270 萬元，伊說沒有，雙方起了言語衝突，伊怕事情怕
    嚴重，會沒完沒了，又急著離開，才會書立上開「借據」給
    甲○○云云。經查：
  (一)按刑法第335 條侵占罪之構成要件，係以行為人合法持有或
    占有被害人之動產為其前提要件，事後再生為自己不法所有
    之意圖，將該動產易持有或占有為其自己所有之侵占行為，
    方才屬之。茲本件公訴人認被告涉有上開侵占犯行，無非係
    以被告出借其名義向該中和分行申請上開保管箱後供告訴人
    甲○○使用，竟將告訴人甲○○所有置放在上開保管箱內之
    現金270 萬元及上開房地所有權狀2 紙、蔣公紀念金幣2 枚
    、金飾乙批，利用其於95年9 月5 日，未經告訴人甲○○之
    同意，逕行解約後全數取走，因認被告涉有刑法第335 條第
    1 項之侵占犯嫌云云。惟：
  (二)被告於95年6 月13日與告訴人甲○○一同前往華南銀行雙和
    分行，將告訴人甲○○所有新臺幣（下同）250 萬元定存解
    除轉存入告訴人甲○○在該雙和分行內之帳戶，在由告訴人
    甲○○提領現金250 萬元出來，之後再一同前往彰化銀行中
    和分行，自告訴人甲○○在該中和分行內之帳戶中提領現金
    30萬元出來，再借用被告之名義，在該中和分行2 樓申請保
    管箱乙只，由告訴人甲○○將房地所有權狀2 紙、蔣公紀念
    金幣2 枚、金飾乙批置放在上開保管箱中，被告再將上開保
    管箱之鑰匙乙支及印鑑章乙枚交予告訴人甲○○保管；後被
    告於95年9 月5 日，未經告訴人甲○○之同意，逕至該中和
    分行以鑰匙遺失為由，向該中和分行申請將上開保管箱解約
    ，而入內打開上開保管箱後，取走其內之上開房地所有權狀
    2 紙、蔣公紀念金幣2 枚、金飾乙批；後告訴人甲○○於96
    年5 月18日前往該中和分行取用上開保管箱時，始知悉上開
    保管箱已遭被告解約，經告訴人甲○○催討後，被告始於96
    年5 月23日書立其向甲○○借款270 萬元，約定1 年6 個月
    後還清之「借據」乙紙予告訴人甲○○等情，業據被告於本
    院審理時供承屬實，核與告訴人甲○○此部分指訴之情節相
    符，復有華南銀行雙和分行存褶影本乙紙、彰化銀行中和分
    行存褶影本、取款憑條影本各乙紙、彰化銀行中和分行96年
    11 月26 日彰中和字第0960784 號函及其所附承租保管箱契
    約書、印鑑鑰匙遺失補發、保管箱退租通知書各乙份及被告
    所書立上開借據影本乙紙，在卷可稽，雖堪認定。
  (三)又上開保管箱乙個，雖係被告於95年6 月13日以其個人名義
    向該中和分行所申請使用者，然再經告訴人甲○○於當日在
    其內置放上開房地所有權狀2 紙、蔣公紀念金幣2 枚、金飾
    乙批等物後，被告即將上開保管箱之鑰匙乙支及被告印鑑章
    乙枚交予告訴人甲○○保管、使用乙節，業據被告於本院審
    理時所供承在卷，並為告訴人甲○○此部分之指訴相符，是
    告訴人甲○○於上開時地縱將上開房地所有權狀2 紙、蔣公
    紀念金幣2 枚、金飾乙批等物置放在以被告名義所申請之上
    開保管箱內，但因被告當天即將上開保管箱之鑰匙乙支及其
    印鑑章乙枚交予告訴人甲○○保管、使用，且告訴人甲○○
    於95年6 月20日，亦確有獨自再持上開鑰匙去開啟上開保管
    箱使用，此亦有彰化銀行中和分行97年3 月26日函乙份可佐
    ，足認告訴人甲○○於95年6 月13日，應無將上開房地所有
    權狀2 紙、蔣公紀念金幣2 枚、金飾乙批等物交予被告「持
    有」或「占有」而代為保管之意思，否則被告應無交付上開
    保管箱之鑰匙及其印鑑章予告訴人甲○○之必要及可能，至
    為灼然。
  (四)綜上所述，被告既無「持有」或「占有」，而代告訴人甲○
    ○保管上開上開房地所有權狀2 紙、蔣公紀念金幣2 枚、金
    飾乙批等物之行為在先，則縱被告事後以謊稱上開保管箱遺
    失，而向彰化銀行中和分行申請補發，並同時終止上開保管
    箱之租用契約，致該中和分行人員不察，補發上開保管箱鑰
    匙予被告，使被告得以自行開啟上開保管箱，而未經告訴人
    甲○○之同意，取走上開房地所有權狀2 紙、蔣公紀念金幣
    2 枚、金飾乙批等物，亦屬該當破壞告訴人甲○○持有上開
    財物之其他犯罪，而顯與刑法第335 條第1 項所稱侵占罪之
    構成要件未合（按其間亦屬不同之基礎事實，而不得逕行變
    更法條），至為灼然。此外，復查無其他任何積極事證足資
    證明被告確有公訴人所指上開犯嫌，自屬不能證明被告上開
    犯罪，應依刑事訴訟法第301 條第1 項之規定，諭知被告無
    罪之判決。
據上論斷，應依刑事訴訟法第301 條第1 項，判決如主文。
本件經檢察官楊展庚到庭執行職務。
中    華    民    國    97    年    10    月    3     日
                  刑事第八庭  審判長法  官  戴嘉清
                                    法  官  陳信旗
                                    法  官  林晏鵬
以上正本證明與原本無異
如不服本判決應於送達後10日內向本院提出上訴狀
                                    書記官  陳映孜
中    華    民    國    97    年    10    月    3     日


司法院資訊處製作；財團法人民間司法改革基金會備份。
